臺灣高等法院高雄分院刑事判決　　　 100年度交上易字第77號
上　訴　人　臺灣高雄地方法院檢察署檢察官
被　　　告　王本亮
選任辯護人　張志明律師
上列上訴人因被告業務過失重傷害案件，不服臺灣高雄地方法院
99年度交易字第15號中華民國100 年4 月28日第一審判決（起訴
案號：臺灣高雄地方法院檢察署98年度調偵字第1270號），提起
上訴，本院判決如下：
     主  文
上訴駁回。
     事  實
一、王本亮係受僱於昆林交通股份有限公司之營業大貨車駕駛，
    為從事駕駛業務之人，於民國97年5 月14日8 時20分許，駕
    駛車牌號碼2K-918號營業大貨車，沿北宜公路由西往東方向
    （由臺北往宜蘭方向）行駛，途經該公路45.8公里處（臺北
    縣坪林鄉○○○○道時，本應注意在劃有分向限制線之路段
    ，不得駛入來車之車道內，而依當時日間晴天、視距良好、
    路面乾燥無缺陷亦無障礙物，依其智識、能力亦無不能注意
    情事，竟疏未注意及此，將上開營業大貨車之車身行駛跨越
    道路中央之分向限制線，而駛入對向車道，適有苑汝琦騎乘
    車牌號碼GL-29 號大型重機車，亦行經該路段由東往西方向
    （由宜蘭往臺北方向）行駛，因見王本亮跨線行駛至其車道
    內而閃避不及，與王本亮所駕駛上開大貨車之車頭發生撞擊
    ，致苑汝琦受有右膝前後十字韌帶、內外側副韌帶斷裂、右
    腳腓神經損傷併垂足、多處骨折（右第一掌骨、左第二趾骨
    、左第三、四蹠骨、骨盆、第五腰椎、左股骨幹、左腓骨）
    、左側第四、五趾截肢、左手第五指截肢、左手關節攣縮等
    傷害，並導致其左手嚴重攣縮至手部機能嚴重減損之重傷害
    。
二、案經苑汝琦訴由臺北縣（現改制為新北市）政府警察局新店
    分局報告臺灣臺北地方法院檢察署檢察官呈請臺灣高等法院
    檢察署令轉臺灣高雄地方法院檢察署檢察官偵查起訴。
     理  由
一、證據方面：
  (一)按公務員職務上製作之紀錄文書、證明文書，除顯有不可信
    之情況外，亦得為證據，刑事訴訟法第159 條之4 第1 款定
    有明文。此所謂「紀錄文書」，係指就一定事實加以記載之
    文書，而所謂「證明文書」，則指就一定事實之存否而為證
    明之文書。上述「紀錄文書」或「證明文書」，並不限於針
    對特定事件所製作。祇要公務員基於職務上就一定事實之記
    載，或就一定事實之證明而製作之文書，若其內容不涉及主
    觀之判斷或意見之記載，即屬於上述條款所稱文書之範疇（
    最高法院98年度臺上字第5814號判決意旨參照）。本件道路
    交通事故現場圖係警察人員基於警察行政上所製作，依上開
    規定，應具有證據能力。
  (二)次按被告以外之人於審判外之言詞或書面陳述，除法律有規
    定者外，不得作為證據；又被告以外之人於審判外之陳述，
    雖不符刑事訴訟法第159 條之1 至第159 條之4 之規定，而
    經當事人於審判程序同意作為證據，法院審酌該言詞陳述或
    書面陳述作成時之情況，認為適當者，亦得為證據；當事人
    、代理人或辯護人於法院調查證據時，知有該法第159 條第
    1 項不得為證據之情形，而未於言詞辯論終結前聲明異議者
    ，視為有前項之同意，刑事訴訟法第159 條第1 項、第159
    條之5 分別定有明文。是本判決下列所引用之其餘各項證據
    資料，其屬於被告以外之人於審判外之陳述者，均據被告及
    其辯護人於本院審理中或同意作為證據或未於言詞辯論終結
    前聲明異議（即告訴人苑汝琦於警詢之陳述除外），本院審
    酌上開證據作成時之情況，亦無不當取供等情形，認為以之
    作為本案之證據亦屬適當，核諸上開說明，應有證據能力。
二、訊據被告王本亮（下稱被告）矢口否認有業務過失重傷之犯
    行，辯稱：係告訴人先滑倒至伊之車道，然後雙方才發生碰
    撞，當時現場伊有發現刮地痕云云。經查：
  (一)告訴人苑汝琦因本件車禍致受有右膝前後十字韌帶、內外側
    副韌帶斷裂、右腳腓神經損傷併垂足、多處骨折（右第一掌
    骨、左第二趾骨、左第三、四蹠骨、骨盆、第五腰椎、左股
    骨幹、左腓骨）、左側第四、五趾截肢、左手第五指截肢、
    左手關節攣縮等傷害，因左手嚴重攣縮，於98年3 月18日接
    受皮瓣轉移手術、鬆解關節手術及植皮手術，並於同年6 月
    18日再接受鬆解神經手術及局部皮瓣手術，告訴人經上開重
    建手術治療後，手部功能雖已有改善，惟其手部機能仍屬於
    嚴重減損之程度等情，有國軍桃園總醫院附設民眾診療服務
    處97年9 月26日診斷證明書（見臺北偵字卷第32頁）、財團
    法人義大醫院98年8 月20日函（見高雄偵字卷第26頁）在卷
    可稽，且為被告所不爭執），是告訴人因與被告所駕前揭營
    業大貨車發生撞擊致受重傷之事實，應可認定。
  (二)證人即告訴人苑汝琦於檢察官偵訊及原審審理時均證稱：伊
    於案發時、地看到被告駕駛之貨車從對向跨越過伊車道，被
    告所駕貨車正面車頭至少3 分之2 是在伊的車道上，伊當時
    車身沒有先傾倒不穩，伊是被撞的；伊出彎後發現被告的車
    在伊的車道上距離伊約30公尺，被告像是沒有看到對向車道
    有機車，沒有作例如閃燈或按喇叭等警示行為等語（見高雄
    地檢偵字卷第15頁、原審交易卷第84-87 頁），參以證人即
    本件案發現場處理員警許朝慶於原審審理時證稱：本件車禍
    係伊到現場處理，道路交通事故現場圖（見臺北地檢偵字卷
    第7 頁）係伊繪製，Β車（即告訴人騎乘之上開重型機車）
    刮地痕4. 1公尺的起點是從Ａ車（即被告駕駛之上開大貨車
    ）對向車道標示距離雙黃線1.0 公尺為起點，到左邊標示距
    離雙黃線0. 1公尺的終點，刮地痕的走向為東北往西南，依
    告訴人製作筆錄陳述及從刮地痕、綜合Β車行進路徑判斷，
    表示Β車是在宜蘭往臺北方向車道上滑倒，滑倒到對向車道
    ，因為刮地痕是從那邊開始出現的，可能是從該處開始滑倒
    等語（見原審交易卷第57、61頁），及道路交通事故現場圖
    （見臺北地檢偵字卷第7 頁）、事故現場照片（見臺北地檢
    偵字卷第20-26 頁）在卷可參，佐以被告於警詢時供承：伊
    行駛至肇事地點時，準備過彎道，有跨線行駛等語（見臺北
    地檢偵字卷第9 頁），並於偵訊時供承：伊於案發當時有越
    線等語（見臺北地檢偵字卷第36頁），足認被告於本件案發
    時確已跨越道路中央之分向限制線而駛入對向車道，致告訴
    人因閃避不及，與之發生撞擊而受有前揭重傷害。
  (三)被告雖以上揭前詞置辯；惟查，本件車禍之肇事原因業經新
    北市政府車輛行車事故鑑定委員會鑑定，認定被告駕駛營業
    大貨車，行經彎道違規跨越分向限制線駛入來車道，為肇事
    原因；而告訴人駕駛大型重型機車，則無肇事因素乙節，有
    新北市政府車輛行車事故鑑定委員會鑑定意見書（見原審交
    易卷第125-127 頁）在卷足憑，堪信被告違規跨越分向限制
    線之行為顯有過失，是被告所辯應係事後卸責之詞，殊無可
    採。
  (四)按雙黃實線係設於路段中，用以分隔對向車道，並雙向禁止
    超車、跨越或迴轉；汽車在設有慢車道之雙向二車道，在劃
    有分向限制線之路段，不得駛入來車之車道內，道路交通標
    誌標線號誌設置規則第149 條第1 項第8 款、道路交通安全
    規則第97條第1 項第2 款分別定有明文。本件被告既考領有
    職業聯結車駕駛執照，業經原審當庭核閱屬實（駕駛執照核
    閱後發還，見原審交易卷第143 頁），則其於前揭時地駕駛
    上開營業大貨車行駛於道路，自當深悉而能注意並應予注意
    者，且依當時情形為晴天，視距良好，路面狀況為柏油乾燥
    無缺陷之路面、無障礙物，復無其他不能注意情事，而被告
    仍疏未注意，貿然跨越雙黃線，致對向由告訴人騎乘之重型
    機車因閃避不及而與之發生碰撞，是被告之行為顯有過失。
  (五)綜上，告訴人因本件事故而受有前揭重傷害，已如前述，則
    被告上開過失行為與告訴人所受之重傷害間，顯有相當因果
    關係。本件事證明確，被告前揭犯行應堪認定，應依法論科
    。
三、按被告係昆林交通股份有限公司駕駛，並考領有職業聯結車
    駕照，案發當天係駕駛該公司所有營業用大貨車，從臺北出
    發欲前往宜蘭載貨之情，業據被告於警詢時供述明確（見臺
    北地檢偵字卷第8 頁），是被告為從事駕駛業務之人，其駕
    駛營業用大貨車執行業務而肇事致告訴人受有前揭重傷，核
    被告所為，係犯刑法第284 條第2 項後段之業務過失傷害致
    人重傷罪（公訴意旨誤載為刑法第284 條第2 項前段，應予
    更正）。又被告於肇事後，於處理人員前往現場處理時，被
    告在場並當場承認為肇事人之情，有臺北縣政府（現改制為
    新北市）警察局新店分局道路交通事故肇事人自首情形記錄
    表（臺北地檢偵字卷第27頁）在卷可稽，符合自首要件，爰
    依刑法第62條減輕其刑。
四、原審認被告罪證明確，因而適用刑法第284 條第2 項後段、
    刑法第41條第1 項前段、第62條，刑法施行法第1 條之1 等
    規定，並審酌被告係從事業務之人，本應盡道路交通安全規
    則所規定之注意義務，竟疏未注意而肇事，致告訴人受有前
    揭重傷害，且尚未能與告訴人達成和解並賠償其損害等一切
    情狀，量處有期徒刑6 月，並諭知如易科罰金以壹仟元折算
    壹日。其認事用法，核無不合，量刑亦屬允當。公訴人循告
    訴人請求上訴意旨，指摘原判決量刑過輕，為無理由，應予
    駁回。
據上論斷，應依刑事訴訟法第368條，判決如主文。
本案經檢察官劉玲興到庭執行職務。
中    華    民    國  100     年    8     月    17    日
                  刑事第四庭    審判長法  官  蕭權閔
                                      法  官  唐照明
                                      法  官  吳進寶
以上正本證明與原本無異。
不得上訴。
中    華    民    國  100     年    8     月    17    日
                                      書記官  唐奇燕
附錄本判決論罪科刑法條：
刑法第284條第2項後段
從事業務之人，因業務上之過失傷害人者，處1 年以下有期徒刑
、拘役或1 千元以下罰金，致重傷者，處3 年以下有期徒刑、拘
役或2 千元以下罰金。